【裁判字號】    99,交聲,1910
【裁判日期】    990729
【裁判案由】    交管條例聲異
【裁判全文】
臺灣板橋地方法院交通事件裁定        99年度交聲字第1910號
原處分機關  交通部公路總局臺北區監理所
異  議  人
即受處分人  甲○○
上列異議人即受處分人因違反道路交通管理處罰條例案件，對於
交通部公路總局臺北區監理所民國99年6月3日所為之北監自裁字
第裁40-C00000000號處分，聲明異議，本院裁定如下：
    主  文
原處分撤銷。
甲○○不罰。
    理  由
一、原處分意旨略以：異議人即受處分人甲○○於民國99年4月
    15日8時10分許，駕駛車牌號碼6079-DP號自用小客車，行經
    臺北縣板橋市○○路○段第十河川局前，有汽車駕駛人駕駛
    汽車肇事致人受傷而逃逸之違規行為，嗣經臺北縣政府警察
    局板橋分局交通分隊警員舉發後，原處分機關於99年6月3日
    以北監自裁字第裁40-CO0000000號違反道路交通管理事件裁
    決書，依道路交通管理處罰條例第62條第3項、第4項、第67
    條第3項（原處分漏載第62條第3項、第67條第3項）之規定
    ，裁處罰鍰新臺幣（下同）6,000元、吊銷駕駛執照、1年內
    不得考領駕駛執照。
二、異議意旨略以：發生事故後伊即停車察看對方受傷情形，並
    詢問是否找交通警察處理，對方說「不用不用」，並隨即將
    機車移離現場，伊以為沒什麼事始離去，伊實無肇事逃逸之
    意圖，且雙方已達成和解，為此聲明異議，請求撤銷原處分
    等語。
三、按汽車駕駛人駕駛汽車肇事致人受傷或死亡者，應即採取救
    護措施及依規定處置，並通知警察機關處理，不得任意移動
    肇事汽車及現場痕跡證據，違反者處新臺幣3 千元以上9 千
    元以下罰鍰；前項駕駛人肇事致人受傷而逃逸者，吊銷其駕
    駛執照；一年內不得考領，道路交通管理處罰條例第62條第
    3項前段、第4項、第67條第3項分別定有明文。惟考其立法
    意旨，係為維護交通安全，加強救護，減少被害人之死傷，
    並促使駕駛人於肇事後，能對被害人即時救護所增設之規定
    ，故除行為人於客觀上有肇事後未對傷者施以救護即離開現
    場，致被害人陷於危險狀態之行為外，尚須其主觀上有棄傷
    者於不顧，任令其危害擴大之認知及決意，始足當之。
四、經查：
(一)、異議人於99年4月15日8時10分許，駕駛車牌號碼6079-DP號
    自用小客車，行經臺北縣板橋市○○路○段第十河川局前，
    與郭登科所騎乘之車牌號碼379-CNL號重型機車發生擦撞，
    致郭登科人車倒地，而受有「右膝及左腳桌擦傷」之傷害乙
    節，為異議人所不爭執，並有臺北縣政府警察局板橋分局99
    年7 月19日以北縣警板交裁字第0990028272號函所檢附之被
    告及郭登科之警詢筆錄、道路交通事故現場圖、調查報告表
    (一)、(二)、現場照片共15張、郭登科所提出之亞東紀念醫院診
    斷證明書乙紙在卷可憑。
(二)、而參以郭登科在車禍發生後，於警詢時證稱：「當我通過路
    口一半時，對方由我的右側衝過來，結果我的前車頭就直接
    撞到對方的車了，對方有下車問我要不要報警處理，我趕著
    上班說不用就先將機車牽到路邊停放」等語，核與異議人所
    辯大致相符，足認異議人與證人郭登科發生擦撞後，確有下
    車查看並詢問郭登科是否需報警處理，而非立即逃逸，嗣因
    聽聞證人郭登科表示「不用報警處理」，始離去現場。復酌
    以異議人嗣亦於99年4 月22日與證人郭登科就過失傷害部分
    達成和解，有異議人於臺灣板橋地方法院檢察署99年度偵字
    第14247 號肇事逃逸案件所提出之和解書乙份在卷可憑，並
    經本院調閱該案卷宗核閱無誤，益徵異議人於肇事後並無逃
    逸而求脫免民、刑事責任之意，此外，復查無其他證據足認
    異議人主觀上存有肇事逃逸之故意，揆諸前揭說明，自難逕
    援以前揭規定加以處罰。
五、綜上所述，本件依現有之積極證據，尚不足以認定異議人於
    上開時、地與證人郭登科發生車禍而致證人郭登科受傷後，
    有逃逸之故意，是原處分機關逕援引道路交通管理處罰條例
    第62條第3 項、第4 項、第67條第3 項（原處分漏載第62
    條第3 項、第67條第3 項）之規定據以裁罰，自有未洽，應
    由本院撤銷原處分，改諭知異議人不罰。
據上論斷，應依道路交通案件處理辦法第20條前段，裁定如主文
。
中    華    民    國    99    年    7     月    29    日
                  交通法庭    法  官    陳昭筠
以上正本證明與原本無異。
如不服本裁定應於送達後5日內向本院提出抗告狀。
                              書記官    黃文儀
中    華    民    國    99    年    8     月    3     日

司法院資訊處製作；財團法人民間司法改革基金會備份。
